臺灣雲林地方法院刑事判決
110年度易字第587號
                                      110年度易字第664號
公  訴  人  臺灣雲林地方檢察署檢察官
被      告  陳麗秋


                    居嘉義市○區○○路000號（衛生福利部    嘉義醫院）
指定辯護人  本院公設辯護人許俊雄  
上列被告因竊盜案件，經檢察官分別提起公訴（110年度偵字第5
772號、第6858號），本院合併審判，被告於本院準備程序進行
中，就被訴事實為有罪之陳述，經法官告知簡式審判程序意旨，
並聽取檢察官及被告之意見後，裁定依簡式審判程序審理，並判
決如下：
    主  文
陳麗秋犯如附表編號１至４所示之罪，各處如附表編號１至４所示之
刑（含沒收）。應執行拘役參拾日，如易科罰金，以新臺幣壹仟
元折算壹日。沒收部分，併執行之。
    事  實：
一、陳麗秋意圖為自己不法所有，基於竊盜之各別犯意，於附表
    編號１至４所示之時間、地點、方式，實行竊盜行為（詳如附
    表編號１至４所載）。嗣因陳正翰、錢弘毅、彭羽彤、吳浩德
    、許書福發現其所有（或管領）之物遭竊報警處理，始查悉
    上情。
二、案經臺灣雲林地方檢察署偵查起訴。
    理  由：
壹、程序部分：
　　本件被告陳麗秋所犯之各罪，均為死刑、無期徒刑、最輕本
    刑為3 年以上有期徒刑以外之罪，且非屬高等法院管轄第一
    審之案件，被告於準備程序進行中，先就被訴事實為有罪之
    陳述，經法官告知簡式審判程序之旨，並聽取檢察官及被告
    之意見後，依刑事訴訟法第273 條之1 第1 項之規定，裁定
    進行簡式審判程序，是本案之證據調查程序及有關傳聞法則
    證據能力之限制，依同法第273 條之2 之規定，不受同法第
    159 條第1 項、第161 條之2 、第161 條之3 、第163 條之
    1 及第164 條至第170 條之規定所拘束。
貳、實體部分：
一、認定犯罪事實所憑之證據及理由：
　㈠被告對上開犯行，於本院審理時坦承不諱（本院110年度易字
    第587號卷第107頁），並有如附表「備註與卷證出處」欄所
    示證據在卷可資佐證，足以擔保被告之自白與事實相符，可
    以採信。
　㈡綜上所述，本件事證明確，被告犯行均堪予認定，應依法論
    科。
二、論罪科刑之理由：
　㈠核被告所為如附表編號１至４所示之各行為，均係犯刑法第320
     條第1 項之竊盜罪。被告就附表編號４之各舉動，係於密接
    之時間、相同地點，對不同被害人實行竊盜，各舉動間之獨
    立性極為薄弱，依一般社會通常觀念，難以強行分開，在刑
    法評價上，以視為數個舉動之接續施行，合為包括之一行為
    予以評價，較為合理，應論以接續犯之一行為。又竊盜罪所
    保護之法益係財產監督權，同時同地竊取數人之財物，自屬
    侵害數人之財產監督權法益，應有一行為觸犯數罪名之想像
    競合犯法則之適用（最高法院79年度台上字第1369號、89年
    度台上字第6634號判決意旨參照），則被告以一個竊盜行為
    侵害不同被害人之財產法益，依刑法第55條前段之規定，為
    想像競合犯，應從一重處斷。被告就附表編號１至４所示犯行
    ，其犯意各別，行為互殊，應分論併罰。起訴書就附表編號
    ３及４部分，認為屬接續犯之一罪，然而，被告所為之附表編
    號３犯行，是在路邊竊取機車，與附表編號４是在同一家店內
    竊取物品，其竊盜地點、行為方式明顯不同，不能論以一行
    為。是檢察官此部分之主張，法官不採。
　㈡按行為時因精神障礙或其他心智缺陷，致其辨識行為違法或
    依其辨識而行為之能力，顯著減低者，得減輕其刑，刑法第
    19條第2 項定有明文。又上開能力是否顯著減低，抑達欠缺
    狀況，乃屬醫學上精神病科之專門學問，若經專門精神病醫
    學研究之人員予以診察鑑定，自足資為判決之基礎（最高法
    院88年度台上字第2299號判決意旨參照）。倘經鑑定結果，
    行為人行為時確有精神障礙或其他心智缺陷，則是否此等生
    理因素，導致其違法行為之辨識能力或控制違法行為之能力
    ，因而產生不能、欠缺或顯著減低之心理結果，亦即二者有
    無因果關係存在，得否阻卻或減輕刑事責任，應由法院本於
    職權判斷評價之（最高法院96年度台上字第5297號號判決意
    旨參照）。查經本院函衛生福利部嘉義醫院詢被告之病情後
    ，其結果略以：被告目前罹患情感思覺失調症，經治療後，
    目前（民國110年11月29日回函）仍有明顯精神症狀，如幻
    聽干擾、情緒不穩、缺乏安全感、無病識感和現實感，認知
    功能明顯退化，專注能力有限等情，有該院嘉醫歷字第1101
    004883號函暨所附病歷在卷可考（本院664卷內），可見被
    告行為時確有精神障礙或其他心智缺陷。參以被告於偵查中
    陳稱：照片上的人是「李冠霖」附在我身上、機車是我孫子
    「陳俊宇」借我、安全帽是我朋友「張哲偉」處拿的等語（
    偵5772卷第121-125頁）；於警詢時就本件犯行陳稱：行竊
    的人是我，當時是巫淑芬附身我，認為那是我的店，巫淑芬
    附身叫我去拿等語（警8666卷第6-7頁），應可推測被告於
    行為時，確實因幻聽、無現實感等心智缺陷，致其辨識行為
    違法或依其辨識而為行為之能力較一般顯著降低，爰依刑法
    第19條第2 項之規定，就被告所為各犯行，均依法減輕其刑
    。
　㈢爰以行為人之責任為基礎，審酌被告竊取他人財物，尊重他
    人財產權利觀念未臻良好，危害被害人之財產法益，破壞社
    會秩序，所為有所不該。惟慮及被告應係受幻聽等心智缺陷
    影響，致辨識行為違法或依其辨識而為行為之能力較一般情
    形顯著降低，行為可非難性較低，另被告竊取之物品價值不
    高，所竊得之物品部分已發還予被害人，被告之犯罪情節暨
    所生損害非鉅。犯後坦承犯行，略見悔意。並考量被告各次
    竊取財物之價值高低，及於審理程序期間，仍於嘉義醫院身
    心科住院觀察之身心狀況，兼衡其於審判中自陳現無業，離
    婚、有子女之家庭狀況，現有按時服藥，比較穩定及高中畢
    業之教育程度等一切情狀，分別就其所犯各罪，量處如附表
    所示之刑，並定其應執行刑如主文所示，及均諭知易科罰金
    之折算標準。
參、沒收部分：
　㈠按犯罪所得，屬於犯罪行為人者，沒收之；前二項之沒收，
    於全部或一部不能沒收或不宜執行沒收時，追徵其價額，刑
    法第38條之1 第1 項前段、第3 項定有明文。被告所竊如附
    表編號１、４所示未發還被害人之物，為被告未扣案之犯罪所
    得，應依刑法第38條之1第1 項前段、第3 項規定，宣告均
    沒收，且於全部或一部不能沒收或不宜執行沒收時，追徵其
    價額。
　㈡被告所竊如附表編號１至３所示經發還被害人之物，有贓物認
    領保管單（警3226卷第41頁、第43頁）、告訴人錢弘毅於檢
    察官面前之訊問筆錄（偵6858卷第45頁）在卷可參（卷證出
    處參附表「備註與卷證出處」欄），應依刑法第38條之1 第
    5 項規定，不予沒收。
據上論斷，應依刑事訴訟法第273 條之1 第1 項、第299 條第1
項前段（依刑事判決精簡原則，僅記載程序法條），判決如主文
。
本案經檢察官黃立宇提起公訴，檢察官陳淑香到庭執行職務。
中　　華　　民　　國　　111 　年　　1 　　月　　27　　日
                  刑事第七庭    法  官  簡廷恩
以上正本證明與原本無異。
如不服本判決應於收受判決後 20 日內向本院提出上訴書狀，並
應敘述具體理由；其未敘述上訴理由者，應於上訴期間屆滿後20
 日內向本院補提理由書（均須按他造當事人之人數附繕本）
。「切勿逕送上級法院」。
告訴人或被害人對於判決如有不服，具備理由請求檢察官上訴者
，其上訴期間之計算，係以檢察官收受判決正本日期為準。　　
　　　　　　　                  書記官  許馨月     
中　　華　　民　　國　　111 　年　　1 　　月　　27　　日
附表：
編號 行為人 被害人 犯罪時間 犯罪地點 竊盜方法及竊得之財物 所犯罪名及宣告刑 沒收   備註與卷證出處  １ 陳麗秋 阮氏惠 110年8月16日12時22分許 嘉義縣○○鄉○○○000○0號前（起訴書誤載為130之3號） ⒈先徒手竊取被害人阮氏惠所有置於該普通重型機車右後照鏡之安全帽1頂，當場穿戴後，隨即發動該普通重型機車，騎乘該車離開現場。 ⒉竊得： 　①黑黃色安全帽1頂（未扣案，未發還）。 　②阮氏惠所有車牌號碼000-000號普通重型機車1輛。（已發還） 　③粉紅色零錢包1只。（已發還） 　④50元硬幣1枚。（已發還） 　⑤10元硬幣15枚。（已發還） 　⑥5元硬幣4枚。（已發還） 　⑦1元硬幣10枚。（已發還） 陳麗秋犯竊盜罪，處拘役拾伍日，如易科罰金，以新臺幣壹仟元折算壹日。未扣案之犯罪所得黑黃色安全帽壹頂，沒收之，於全部或一部不能沒收或不宜執行沒收時，追徵其價額。  未扣案之犯罪所得黑黃色安全帽壹頂，沒收之，於全部或一部不能沒收或不宜執行沒收時，追徵其價額。  ⒈證人即告訴人阮氏惠之指述（警3226卷第13頁至第19頁、第21頁至第22頁）。 ⒉證人即告訴人陳正翰之指述（警3226卷第23頁至第25頁、第27頁至第28頁）。 ⒊雲林縣警察局斗六分局搜索扣押筆錄暨扣押物品目錄表（警3226卷第33頁至第37頁）。 ⒋贓物認領保管單（警3226卷第41頁、第43頁）。 ⒌告訴人陳正翰提供現場照片（警3226卷第47頁至第51頁）。 ⒍失車-案件基本資料詳細畫面報表（警3226卷第71頁）。 ⒎車輛詳細資料報表（警3226卷第73頁）。 ⒏中國信託銀行斗六分行之「google街景圖」（偵5722卷第147頁）。 ⒐雲林縣政府斗六分局110年9月2日雲警六偵字第1101003441號函暨所附被害人阮氏惠提供現場監視錄影畫面截圖（偵5722卷第153頁至第161頁）。  ２ 陳麗秋 陳正翰 110年8月16日14時40分許 雲林縣○○市○○街0號之中國信託銀行斗六分行前 ⒈徒手竊取告訴人陳正翰所有之安全帽1頂，並當場穿戴其上得手，隨即離開現場 ⒉竊得： 　①偉士牌黑綠色安全帽1頂。（已發還） 　 陳麗秋犯竊盜罪，處拘役拾日，如易科罰金，以新臺幣壹仟元折算壹日。 已發還，不予宣告沒收。   ３ 陳麗秋 錢弘毅 110年2月28日6時45分許 雲林縣○○市○○路000○0號前 ⒈先徒手竊取被害人置於KYO-009號普通重型機車置物箱中之機車鑰匙後，再持該鑰匙發動車輛，騎乘該車離開現場。 ⒉竊得： 　①錢弘毅所有車牌號碼000-000號普通重型機車1輛。（已發還） 陳麗秋犯竊盜罪，處拘役拾伍日，如易科罰金，以新臺幣壹仟元折算壹日。 已發還，不予宣告沒收。  ⒈證人即告訴人錢弘毅、彭羽彤、吳浩德、許書福之指述警8666卷第13頁至第14頁、第15頁至第18頁、第19頁至第22頁、第23頁至第25頁）。 ⒉監視錄影畫面截圖（警8666卷第31頁至第53頁）。 ⒊110年8月28日員警職務報告（警8666卷第3頁）。 ⒋車輛詳細資料報表（警8666卷第55頁）。 ⒌雲林縣警察局斗六分局斗六派出所受(處)理案件證明單（警8666卷第57頁）。   ４   陳麗秋 彭羽彤  110年2月28日7時13分至8時26分許 雲林縣○○市鎮○路000號之選物販賣機臺店 ⒈徒手竊取被害人所有置於娃娃機台上方及店外置物箱內物品。 ⒉竊得： 　①史迪奇娃娃1只。 　②芭比娃娃1盒。 　③FOODPANDA袋子1只。 　④手提燈籠1只。 陳麗秋犯竊盜罪，處拘役拾伍日，如易科罰金，以新臺幣壹仟元折算壹日。 未扣案之犯罪所得芭比娃娃壹盒、史迪奇娃娃壹只、FOODPANDA袋子壹只、手提燈籠壹只，香水貳瓶、皮卡丘娃娃壹只、金色彌豆子公仔壹只、黃色狗頭布面口罩壹只、卡娜赫拉貝殼包壹只、藍色史迪奇娃娃壹只、紅色小型音響壹只，均沒收之，於全部或一部不能沒收或不宜執行沒收時，追徵其價額。  未扣案之犯罪所得芭比娃娃1盒、史迪奇娃娃、FOODPANDA袋子、手提燈籠各1只，均沒收之，且於全部或一部不能沒收或不宜執行沒收時，追徵其價額。    吳浩德 同上 同上 ⒈徒手竊取被害人所有置於娃娃機台上方之物品。 ⒉竊得： 　①香水2瓶 　②皮卡丘娃娃1只 　③金色彌豆子公仔1只 　④黃色狗頭布面口罩1只 　⑤卡娜赫拉貝殼包1只  未扣案之犯罪所得香水2瓶、皮卡丘娃娃、金色彌豆子公仔、黃色狗頭布面口罩、卡娜赫拉貝殼包各1只，均沒收之，且於全部或一部不能沒收或不宜執行沒收時，追徵其價額。    許書福 同上 同上 ⒈徒手竊取被害人所有置於娃娃機台上方之物品。 ⒉竊得： 　①藍色史迪奇娃娃1只 　②紅色小型音響1只  未扣案之犯罪所得藍色史迪奇娃娃、紅色小型音響各1只，均沒收之，且於全部或一部不能沒收或不宜執行沒收時，追徵其價額。